【裁判字號】    90,自,38
【裁判日期】    900718
【裁判案由】    偽造文書
【裁判全文】
臺灣臺中地方法院刑事判決                        八十九年自字第八九二號
    自  訴  人   乙○○
    即  被  告
    指定辯護人   本院公設辯護人丙○○
    被      告   甲○○
    即 自 訴人
右列被告因詐欺等案件，經自訴人提起自訴，本院判決如左：
    主  文
乙○○、甲○○均無罪。
    理  由
被告甲○○部分：
一、本件自訴意旨略以：緣被告甲○○於民國（下同）八十九年一月十八日聯絡自訴
    人乙○○刊登廣告，在刊登期間，被告屢次向自訴人炫燿稱有房子正在裝璜中，
    自訴人信以為真，而疏於警覺，迨至二月底自訴人向被告請款，被告即數度藉故
    拖延，之後被告音訊全無，因認被告有犯刑法第三百三十九條之詐欺得利等語。
二、按犯罪事實應依證據認定之，無證據不得推定其犯罪事實，又被告之犯罪不能證
    明者，應諭知無罪之判決，刑事訴訟法第一百五十四條及第三百零一條第一項分
    別定有明文。此項規定，依同法第三百四十三條之規定，於自訴程序亦準用之。
    又刑法第三百三十九條第一項詐欺罪之成立，以意圖為自己或第三人不法所有，
    以詐術使人將本人或第三人之物交付為要件，所謂以詐術使人交付，必須被詐欺
    人因其詐術而陷於錯誤，若其所用方法，不能認為詐術，亦不致使人陷於錯誤，
    即不構成該罪，最高法院亦著有四十六台上字第二六號判例可資參佐。
三、本件訊據被告甲○○固不否認有於八十九年間委託自訴人刊登廣告之事實，並有
    自訴人提出之刊登廣告相關報紙十餘份在卷可憑，惟有關刊登廣告之費用，被告
    甲○○辯稱其都以現金給付。查本件自訴人於本院審理中自陳其是以媒介刊登廣
    告抽取傭金為業，其與被告之認識，係根據被告原在報紙上刊登之廣告，依剪報
    資料，按址去找被告以便開發廣告源，再核一般委託刊登廣告，因其費用尚屬非
    鉅，受託人自無調查委託人有無房子或其他資產之必要，是以本件被告縱有如自
    訴人所述被告曾向其誇稱其有房子且正在裝璜中，核亦與自訴人之是否接受委託
    刊登廣告應尚無關係，即本件自訴人之受託刊登廣告，被告應無施用詐術使其陷
    於錯誤之情事，而是自訴人本於其主動開發且信任被告會如期給付廣告費所為之
    決意，至於被告委託刊登廣告後，其費用是否有數依約給付，此為民事糾葛，自
    訴人自可循民事訴訟程序，請求被告清償欠款，尚難因被告有欠刊登廣告費用即
    遽認為有詐欺犯行，此外復查無其他積極證據足以證明被告有詐欺事實，則本件
    依首開說明，自應為被告甲○○無罪之諭知。
被告乙○○部分：
一、本件自訴意旨略以：自訴人甲○○託被告乙○○刊登廣告均以現金交付廣告費，
    且刊登後，被告還請自訴人介紹客戶給被告，其中自訴人介紹之客戶林秋森及李
    美英均刊登離婚廣告，後因其未能順利收到帳款，被告恩將仇報，竟偽造八十九
    年三月二十八日發票日，金額一十八萬元，到期日八十九年四月三十日，票號二
    二七四七三號本票一紙，向台灣台中地方法院民事庭聲請本票裁定強制執行，經
    台灣台中地方法院民事庭以八十九年度票字第一○四八號裁定准予強制執行在案
    ，因認被告乙○○有犯刑法第二百零一條之偽造有價證券罪等云云。
二、本件訊據被告乙○○對其持有八十九年三月二十八日發票日，金額一十八萬元，
    到期日八十九年四月三十日，票號二二七四七三號，發票人為本件自訴人甲○○
    之本票一紙，向本院民事庭聲請本票裁定強制執行，經本院民事庭以八十九年度
    票字第一○四八號裁定准予強制執行在案之事實亦直承在卷，惟否認該本票為其
    偽造，辯稱上開本票係自訴人及其友人委託刊登廣告所欠之費用，為自訴人所簽
    付，因自訴人未能如期兌付，所以才向法院聲請強制裁定准予執行等情。查本件
    自訴人與被告因有委託廣告尚欠有廣告費用，並經被告自訴自訴人詐欺已有如前
    述，且核自訴人亦自陳尚有介紹友人林秋森、李美英等人刊登廣告並欠有費用，
    則自訴人自行簽付或授權簽付本票予被告，核應無不可能。另本件經本院當庭命
    兩造書寫相關字跡，並經本院諭命各提出相關字跡筆記簿共三本，再檢付本件本
    票原本分別函請法務部調查局，及內政部刑事警察局，請予鑑定本件上開本票究
    係自訴人或被告所簽發，均因相關字跡過少，未能明確鑑定係屬何人所簽發筆跡
    ，此亦有法務部調查局九十年二月二十一日九○陸二字第九○○○八九七○號函
    及內政部刑事警察局九十年三月九日刑鑑字第三二○九三號函在卷可徵，是則本
    件被告持有上開本票，並未能證明係其偽造，此外復查無其他積極證足以證明被
    告乙○○此部分犯行，此部分自應為被告乙○○無罪之判決。
據上論斷，應依刑事訴訟法第三百四十三條、第三百零一條第一項判決如主文。
中      華      民      國      九十      年      七      月    十八    日
                                 臺灣臺中地方法院刑事第二庭
                                        法  官  柯  崑  輝
右正本證明與原本無異。
如不服本判決，應於送達後十日內向本院提出上訴狀 (須附繕本) ，上訴於台灣高等
法院台中分院。
                                        書記官
中      華      民      國      九十      年      七      月    十八    日


司法院資訊處製作；財團法人民間司法改革基金會備份。
